【裁判字號】    97,訴,1462
【裁判日期】    980123
【裁判案由】    加重強盜
【裁判全文】
臺灣基隆地方法院刑事判決              97年度訴字第1462號
公  訴  人  臺灣基隆地方法院檢察署檢察官
被      告  丁○○
                    （現另案於臺灣基隆監獄執行中）
選任辯護人  林銘龍律師
被      告  戊○○
                    （現另案於臺灣基隆監獄執行中）
選任辯護人  吳宗輝律師
上列被告因加重強盜案件，經檢察官提起公訴（97年度偵字第
2954號），本院判決如下：
    主  文
丁○○共同傷害人之身體，累犯，處有期徒刑陸月；又共同以非
法方法，剝奪人之行動自由，累犯，處有期徒刑貳年捌月。應執
行有期徒刑年。
戊○○共同傷害人之身體，累犯，處有期徒刑肆月；又共同以非
法方法，剝奪人之行動自由，累犯，處有期徒刑貳年。應執行有
期徒刑貳年貳月。
    事  實
一、丁○○前因違反槍砲彈藥刀械管制條例案件，經臺灣高等法
    院以93年度上訴字第2017號判決判處有期徒刑1 年6 月確定
    ；復因違反毒品危害防制條例案件，經本院先後以93年度訴
    字第318 號及94年度訴字第373 號判決判處刑責，並各定應
    執行有期徒刑10月確定，再經本院依據中華民國96年罪犯減
    刑條例之規定，就上開判決所科之刑，以96年度聲減字第
    320 號裁定分別減刑，並就93年度上訴字第2017號及94年度
    訴字第318 號判決所科之刑經減刑後之刑，定應執行有期徒
    刑1 年2 月，就94年度訴字第373 號判決所科之刑經減刑後
    之刑，定應執行有期徒刑5 月，接續執行，於民國96年7 月
    16日執行完畢；戊○○因賭博案件，經本院以96年度基簡字
    第257 號判決判處有期徒刑3 月確定，復由本院依據前開減
    刑條例之規定，以96年度聲減字第332 號裁定減刑為有期徒
    刑1 月15日，於96年7 月31日因易科罰金執行完畢。
二、詎丁○○與戊○○均未知悔悟，丁○○因另案經法院判刑確
    定，定於97年5 月2 日到案執行，而丁○○於97年5 月2 日
    前某日，在其父戊○○友人丙○○之住處，將新台幣（下同
    ）5,000 元，借予真實身分不詳綽號「阿尾」之成年男子，
    雙方約定於97年5 月2 日前償還，丙○○則以口頭允諾擔任
    「阿尾」之保證人，因「阿尾」遲未償還借款，丁○○遂於
    97年5 月1 日凌晨3 時許，邀同戊○○與另名身分不詳之成
    年男子，一同前往丙○○位於基隆市○○區○○路278 巷67
    號之住處找尋「阿尾」，欲進入屋內查看，丙○○則以時間
    已晚拒絕，丁○○、戊○○及另名男子隨即離去，前往「阿
    尾」時常出入之處所找尋，均未尋獲「阿尾」，因丁○○懷
    疑「阿尾」躲藏於丙○○住處，遂與戊○○及該名男子於同
    日上午5 時許，再度返回丙○○住處，丁○○遂攀爬丙○○
    住處外圍牆，自2 樓陽台侵入丙○○住處，再前往1 樓打開
    大門，使戊○○及該名男子進入丙○○住處（無故侵入住宅
    部分未據告訴），丁○○隨即在丙○○住處各處搜尋「阿尾
    」，仍未尋獲「阿尾」，丁○○因執行時間將屆，為圖於執
    行前收取欠款，遂取出手槍及開山刀各1 把（均未扣案，無
    證據足以證明該等刀槍具有殺傷力），要求丙○○告知「阿
    尾」下落，否則丙○○即應代為償還欠款，丙○○表示不知
    「阿尾」去向，亦不願代為償還金錢，丁○○遂與戊○○及
    該名男子基於傷害之犯意聯絡，由丁○○持刀、槍接續毆打
    丙○○身體各處，該名男子徒手毆打丙○○，戊○○則在旁
    喝令丙○○不准動及出聲，致丙○○受有手部及腹部瘀傷等
    傷害，丙○○因不堪毆擊，遂同意向己○○借款後，代為償
    還「阿尾」之欠款，丁○○、戊○○及該名男子即另行基於
    妨害自由之犯意聯絡，由該名男子駕車，丁○○強押丙○○
    進入該車後座，丁○○與戊○○分別坐在丙○○兩側戒護，
    將丙○○載往己○○位於基隆市安樂區○○○路196 號8 樓
    住處樓下，丁○○攜帶前開刀槍與戊○○於同日上午7 時許
    ，強押丙○○前往己○○住處，因己○○之妻庚○○○表示
    己○○外出，丁○○與戊○○遂強押丙○○下樓，適己○○
    外出返家，丙○○即向己○○借款，己○○表示身上無現金
    ，丁○○、戊○○及該名男子即駕車將丙○○帶往「阿南師
    菜館」，並命己○○騎車同去，丁○○因丙○○未能交付金
    錢，深感氣憤，在該菜館內揮舞開山刀表示不滿，丙○○遂
    撥打電話向同事借款，並央請己○○前往其工作地點尚志貨
    櫃場取款，己○○應允後，丁○○即駕車載己○○前往尚志
    貨櫃場，戊○○與該名男子則留在「阿南師菜館」內看管丙○○，以此非法方法，剝奪丙○○之行動自由，嗣丁○○先
    行前往臺灣基隆地方法院檢察署報到，戊○○亦自「阿南師
    菜館」前往上開檢察署與丁○○會合，俟己○○取得現金
    5,000 元後，搭車抵達上開檢察署，於同日上午10時許，將
    現金交予戊○○及不知情之丁○○女友，經丁○○聯絡後，
    該名男子始釋放丙○○。
三、案經丙○○訴由基隆市警察局第四分局報請臺灣基隆地方法
    院檢察署檢察官偵查起訴。
    理  由
壹、證據能力部分
    按被告以外之人於偵查中向檢察官所為之陳述，除顯有不可
    信之情況者外，得為證據，刑事訴訟法第159 條之1 第2 項
    定有明文。經查，證人丙○○、己○○、警員黃永茂及被告
    丁○○、戊○○於偵查中以證人身分向檢察官而為之陳述，
    均經具結，又自筆錄內容觀之，並無不正取供之情事，而無
    顯不可信之情況，依上開規定，自有證據能力。
貳、事實認定部分
    訊據被告丁○○固坦承其與被告戊○○於97年5 月2 日上午
    ，二度前往丙○○之住處，其以攀越圍牆之方式，自2 樓陽
    台進入丙○○之住處，再開啟1 樓大門，使被告戊○○進入
    丙○○之住處，其在丙○○之住處內，持械毆打丙○○，之
    後，其與被告戊○○陪同丙○○找己○○借款，並一同前往
    「阿南師菜館」，丙○○撥打電話向同事借款後，其即駕車
    搭載己○○前往尚志貨櫃場，由己○○向同事拿取現金，其
    則先行至前開檢察署報到，己○○取得現金後，即自行抵達
    前開檢察署，將現金5,000 元交付被告戊○○與其女友等情
    ，且被告戊○○坦承其與被告丁○○於前開時間，曾一同前
    往丙○○之住處，被告丁○○開門，使其進入丙○○之住處
    ，之後，其與被告丁○○陪同丙○○至己○○之住處，由己○○前往尚志貨櫃場借款，其自行抵達前開檢察署，與被告
    丁○○會合，己○○在前開檢察署門口交付現金5,000 元等
    情，惟被告丁○○矢口否認有何妨害自由之犯行，辯稱「阿
    尾」於97年5 月2 日前某日向其借款5,000 元後，未依約償
    還，其為覓得「阿尾」索討欠款，始與被告戊○○前往丙○○住處，因丙○○於「阿尾」向其借款時，口頭同意擔任保
    證人，丙○○遂同意代為償還「阿尾」之欠款，帶同其與被
    告戊○○前往己○○住處，向己○○借錢，其未剝奪丙○○
    之行動自由云云，被告戊○○則矢口否認有何傷害及妨害自
    由等犯行，辯稱因被告丁○○欲追討欠款，其即帶同被告丁○○前往丙○○住處，其有施用毒品及服用藥物而意識不清
    ，不知被告丁○○在丙○○住處內作何事，其亦未毆打丙○○，丙○○係主動表示要向朋友借款，自願與其及被告丁○○前往己○○住處，其與被告丁○○並未強押丙○○云云，
    經查：
一、證人丙○○於偵查及本院審理時均證稱被告丁○○、戊○○
    於97年5 月2 日凌晨3 時許，在其住處外，表示要至其住處
    泡茶，其以時間太晚而予拒絕，被告丁○○與戊○○即離去
    ，當日凌晨5 時許，被告丁○○攀爬其住處圍牆，進入其住
    處2 樓，當時其正在睡覺，遂詢問被告丁○○為何進入其住
    處，被告丁○○未回答，即下樓打開大門，待被告戊○○與
    另名男子進入其住處後，被告丁○○在其住處內翻找，要求
    其提供「阿尾」去向，並持手槍及開山刀毆打其腹部、手部
    各處，另名男子則徒手毆打其身體，被告戊○○在旁喝令其
    不要動及出聲，致其腹部及手臂等處均受傷，被告丁○○詢
    問其要交錢還是交人，其不堪毆打，遂於同日上午7 時許，
    表示要去向己○○借款，被告丁○○同意後，由該名男子駕
    車，被告丁○○強押其坐在後座中間，被告丁○○及戊○○
    則分坐其兩側，抵達己○○住處樓下後，被告丁○○攜帶前
    開刀槍與被告戊○○陪同其前往己○○住處，被告丁○○、
    戊○○均站在電梯口，由其一人按己○○住處門鈴，己○○
    之妻庚○○○前來應門並稱己○○外出，其即與被告丁○○
    、戊○○搭乘電梯下樓，適遇己○○返家，其即向己○○借
    用5,000 元，己○○表示身上無現金，被告丁○○、戊○○
    及該名男子遂駕車帶同其前往「阿南師菜館」，己○○則另
    行騎車同往，被告丁○○在菜館內持刀揮舞，要求其交付金
    錢，其即撥打電話向同事借款，再央請己○○前往尚志貨櫃
    場拿取現金，由被告丁○○陪同己○○至尚志貨櫃場，其仍
    留在該菜館內，遭該名男子看管，該名男子於同日上午10時
    許接獲電話後，始允其離去等語（見臺灣基隆地方法院檢察
    署97年度偵字第2954號偵查卷第44至46頁，本院97年12月24
    日審判筆錄第10至13、15、20頁），證人己○○於偵查及本
    院審理時均具結證稱其於97年5 月2 日上午7 時許，吃完早
    餐返家時，看見被告丁○○、戊○○與丙○○在其住處樓下
    ，被告丁○○與戊○○均站在丙○○之身旁，當時被告丁○○手持之雨傘裡插有1 把開山刀，丙○○身體發抖，以手握
    拳頭作勢朝腹部毆打，並向其借錢，其表示沒有現金，被告
    丁○○、戊○○及該名男子即駕車帶同丙○○前往「阿南師
    菜館」，其自行騎車同去，被告丁○○在菜館內持刀向丙○○比畫，要求丙○○交付金錢，丙○○表示欲向同事借款，
    其代為撥打電話後，由丙○○接聽，待對方同意借款後，被
    告丁○○即駕車載其前往尚志貨櫃場，被告戊○○及該名男
    子均留在「阿南師菜館」看管丙○○，其與被告丁○○抵達
    貨櫃場後，被告丁○○先行離去，其取得現金後，即撥打電
    話予被告戊○○，始知被告丁○○已前往檢察署報到，其即
    搭乘計程車抵達檢察署，將現金5,000 元交付予被告戊○○
    及被告丁○○之女友，之後，其與丙○○返回丙○○住處時
    ，看見丙○○之腹部及手部均有瘀傷等語（見前開偵查卷第
    46至47頁，本院97年12月24日審判筆錄第23至27、29至30頁
    ），足見證人丙○○與己○○證述情節均屬相合；又被告丁○○陳稱「阿尾」於97年5 月2 日前數日，向其借用5,000
    元，承諾將於97年5 月2 日前償還欠款，因其將於97年5 月
    2 日上午前往檢察署報到執行，而「阿尾」遲未返還借款，
    被告戊○○復表示「阿尾」可能在丙○○住處，其與被告戊○○遂於97年5 月2 日上午前往丙○○住處二次，其等第二
    次前往丙○○住處時，其以攀爬圍牆之方式，進入丙○○住
    處2 樓，再前往1 樓打開大門，使被告戊○○進入屋內，其
    在丙○○住處內，要求丙○○交出「阿尾」，並曾持械毆打
    丙○○之身體，丙○○表示願意借錢讓其先去執行，其與被
    告戊○○即陪同丙○○前往己○○之住處，其與被告戊○○
    站在電梯口等待，由丙○○一人按己○○住處之門鈴，庚○○○前來應門，表示己○○外出，其與被告戊○○、丙○○
    即搭乘電梯下樓，待己○○返家後，其帶同在場人前往「阿
    南師菜館」，丙○○或己○○打電話向同事借錢，其陪同己○○前往尚志貨櫃場後，先行前往檢察署報到，己○○拿取
    現金後，在前開檢察署門口，將5,000 元交付予被告戊○○
    及其女友等情（見前開偵查卷第48至49頁，本院97年11月20
    日準備程序筆錄第2 至3 頁、98年1 月7 日審判筆錄第13至
    15頁），另被告戊○○陳稱因被告丁○○欲向「阿尾」索討
    借款5,000 元，其與被告丁○○及另名男子於97年5 月2 日
    凌晨曾前往丙○○住處，被告丁○○以攀爬圍牆之方式，進
    入丙○○住處2 樓，再打開1 樓大門，讓其與該名男子進入
    屋內，被告丁○○在丙○○住處內，先詢問「阿尾」在何處
    ，丙○○答稱不知道，被告丁○○即持手槍及開山刀毆打丙○○之身體，並向丙○○表示要交錢還是交人，丙○○遂同
    意代為償還「阿尾」之借款，之後，其與被告丁○○陪同丙○○前往己○○之住處，遇見己○○後，再一同前往「阿南
    師菜館」，因己○○表示身上無現金，被告丁○○與己○○
    即前往尚志貨櫃場拿取現金，被告丁○○先行前往檢察署報
    到，其、丙○○及該名男子均留在「阿南師菜館」，待己○○取得現金後，於檢察署門口，將現金5,000 元交予其及被
    告丁○○之女友等情（見前開偵查卷第11至13、47至48頁，
    本院98年1 月7 日審判筆錄第4 至5 頁），所述情節亦與證
    人丙○○、己○○所述相符；另證人即警員黃永茂於偵查中
    復證稱其於97年5 月19日接獲報案時，看見丙○○之手部及
    腹部均受有瘀傷等語（見前開偵查卷第46頁），並有丙○○
    住處及受傷部位照片在卷供參（見前開偵查卷第25至26頁）
    ，足認證人丙○○與己○○上揭所述應非虛妄。至於證人甲○○固於本院審理時到庭證稱其於97年5 月2 日凌晨0 時許
    ，曾前往被告丁○○住處聊天，當日尚有被告丁○○之友人
    在場，該名友人於當日凌晨3 、4 時許離去，因被告丁○○
    友人駕駛之車輛於高速公路上爆胎，其與被告丁○○、戊○○遂前往協助處理，至當日凌晨5 時40分許始處理完畢，再
    返回被告丁○○之住處等情，惟證人丙○○已證稱被告丁○○與戊○○於97年5 月2 日凌晨3 時及5 時許，均前往其住
    處，被告丁○○與戊○○第二次前往其住處時，天色微亮等
    情，且被告戊○○亦證稱其與被告丁○○前往被告丙○○住
    處時，是天色快亮之時間等語（見本院98年1 月7 日審判筆
    錄第8 頁），亦即被告丁○○與戊○○於97年5 月2 日第二
    次前往丙○○住處時，天色微亮，而97年5 月2 日日出時間
    為上午5 時17分，此有本院卷附中華民國97年日出日沒時刻
    表供參，足認被告丁○○與戊○○當日第二次前往丙○○住
    處之時間，應係上午5 時許，是證人甲○○所述其與被告丁○○、戊○○於當日上午5 時許，在高速公路協助友人處理
    爆胎事宜等情是否屬實，已非無疑；又甲○○之職業為司機
    ，被告丁○○則從事債務處理業務等情，業經證人甲○○證
    述在卷（見本院97年12月24日審判筆錄第7 頁），足見被告
    丁○○與甲○○均非從事汽車修理業，何以竟於凌晨時間，
    專程前往處理爆胎事宜，是證人甲○○所述難謂與常情相合
    ；另證人甲○○既稱當日其與被告丁○○、被告丁○○之友
    人，一同在被告丁○○住處聊天，且曾協助該名友人處理爆
    胎事宜，亦即甲○○與該名友人相處時間長達5 小時，然經
    本院詢問該名友人有何特徵時，證人甲○○竟無法立即回答
    ，且除概略形容該友人之身高約170 公分外，即無法描述其
    他身體特徵（見本院97年12月24日審判筆錄第8 頁），益徵
    證人甲○○前開證述非屬可採。
二、被告丁○○及戊○○固辯稱其等未強押丙○○前往己○○住
    處云云，惟證人丙○○已具結證述被告丁○○、戊○○與另
    名年約30幾歲之男子侵入其住處後，其遭被告丁○○持械及
    該名男子徒手毆打，其深感恐懼，復因不堪毆打，遂同意向
    己○○借款交付被告丁○○，被告丁○○持械強押其上車，
    並與被告戊○○分坐其兩側戒護，抵達己○○住處樓下時，
    被告丁○○持械與被告戊○○強押其前往己○○住處，當其
    按己○○住處門鈴時，被告丁○○與戊○○站在不遠處之電
    梯口等待，而當其等在己○○住處樓下遇到己○○後，被告
    丁○○、戊○○及該名男子駕車帶其前往「阿南師菜館」，
    被告丁○○在菜館內持刀向其揮舞，待其央請己○○前往尚
    志貨櫃場拿取現金時，其在「阿南師菜館」內遭被告戊○○
    及該名男子看管，嗣該名男子接獲電話後，始允其離去等情
    （見前開偵查卷第44至46頁，本院97年12月24日審判筆錄第
    10至11、13、15、18至21頁），且證人己○○亦證述當其返
    家時，看見被告丁○○與戊○○均站在丙○○身旁，當時被
    告丁○○手持雨傘內插有1 把開山刀，丙○○則全身發抖，
    並以手握拳作勢朝自己腹部毆打，之後，被告丁○○、戊○○及該名男子駕車將丙○○帶往「阿南師菜館」，其自行騎
    車同往，被告丁○○在菜館內向丙○○揮舞開山刀，丙○○
    仍全身發抖，待被告丁○○與其一同前往尚志貨櫃場拿取現
    金時，被告戊○○與該名男子留在「阿南師菜館」看管丙○○等語（見前開偵查卷第46至47頁，本院97年12月24日審判
    筆錄第23至25、27、29至31頁），又證人庚○○○於本院審
    理時證稱丙○○於97年5 月2 日上午6 、7 時，曾前往其住
    處找己○○，其看見有人站在電梯口，當時丙○○身體在發
    抖，臉部表情看起來怕怕的，與丙○○平日說話表情不同等
    語（見本院97年12月24日審判筆錄第34至35頁），另被告戊○○亦稱其與被告丁○○及另名男子前往丙○○住處，被告
    丁○○在丙○○住處內，曾持開山刀及似槍之物品毆打丙○○，之後，當被告丁○○與己○○前往尚志貨櫃場時，其與
    該名男子留在「阿南師菜館」，其在菜館門外，該名男子則
    與丙○○留在菜館內等語（見前開偵查卷第47至48頁），被
    告丁○○復陳稱其在丙○○住處時，曾持械毆打丙○○，又
    其在「阿南師菜館」時，情緒相當激動等語（見本院97年11
    月20日準備程序筆錄第2 至3 頁、98年1 月7 日審判筆錄第
    14至15頁），堪認丙○○自其住處前往己○○住處，以及抵
    達「阿南師菜館」期間，均遭被告丁○○、戊○○等人戒護
    看管，已見證人丙○○證稱其遭被告丁○○、丙○○等人強
    押等情，尚非無據；又被告丁○○與戊○○於97年5 月2 日
    上午前往丙○○住處時，尚有另名年約30幾歲男子同往，且
    被告丁○○未經丙○○同意，即以攀爬圍牆之方式，侵入丙○○之住處，丙○○復遭被告丁○○持械及該名男子徒手毆
    打，因丙○○於事發時已67歲，年紀非輕，身體狀況顯不如
    年僅35歲之被告丁○○及年約55歲之被告戊○○，則當丙○○在住處內，遭貿然侵入之被告丁○○等人持械及徒手毆打
    時，衡情，丙○○應深感恐懼，是證人丙○○稱其因不堪毆
    打，始同意向己○○借款等情，應屬可信；另證人己○○稱
    其住處大門距離電梯口很近等語（見本院97年12月24日審判
    筆錄第25頁），足徵丙○○前往己○○住處按門鈴時，被告
    丁○○與戊○○均站在不遠處戒護，且證人庚○○○與己○○均證述當時丙○○全身發抖，臉部表情恐懼等語，亦堪信
    丙○○當時深感恐懼，非出於自願與被告丁○○、戊○○等
    人一同前往己○○住處；再者，丙○○向同事借款後，係由
    己○○代為前往尚志貨櫃場拿取現金，已如前述，果若丙○○之行動自由未遭限制，衡情，應由丙○○親自前往工作地
    點向同事拿取金錢，直接交付被告丁○○，何需由丙○○親
    自撥打電話借款後，自行留在「阿南師菜館」等待，另委由
    己○○前去尚志貨櫃場，亦證丙○○之行動自由確遭被告丁○○、戊○○等人限制，俟己○○將5,000 元交予被告戊○○及丁○○後，丙○○始經釋放，故被告丁○○與戊○○前
    開辯解，非屬可信。
三、另被告戊○○辯稱其於97年5 月2 日上午前往丙○○住處時
    ，因服用藥物而神智不清，在丙○○住處時，其僅站在樓梯
    口，不知發生何事云云，然證人丙○○證稱其在住處遭被告
    丁○○毆打時，被告戊○○在旁喝令其不要動及出聲，且其
    與被告戊○○間並無金錢糾紛或仇恨等語（見上開偵查卷第
    44頁，本院97年12月24日審判筆錄第10、12、14頁），被告
    戊○○亦陳稱其與丙○○間並無金錢糾紛等語（見本院98年
    1 月7 日審判筆錄第3 頁），足見被告戊○○與丙○○間並
    無仇恨，果若被告戊○○於丙○○住處，確未喝令丙○○不
    要動及出聲，衡情，丙○○應無刻意設詞構陷被告戊○○之
    必要，且若丙○○確係刻意設詞構陷被告戊○○，衡情，丙○○應指稱被告戊○○亦曾出手毆打，然丙○○於偵查及本
    院審理時均稱被告戊○○並未出手毆打等情（見前開偵查卷
    第44頁，本院97年12月24日審判筆錄第12頁），亦徵證人丙○○並無構陷被告戊○○之意，所述應屬可信；又證人丙○○及己○○均證稱當天被告戊○○之精神狀況良好，言談及
    行動均正常等語（見本院97年12月24日審判筆錄第21、31頁
    ），而被告戊○○於偵查中亦陳稱被告丁○○與另名男子於
    97年5 月2 日凌晨4 、5 時許，向其表示要去丙○○住處找
    「阿尾」，由該名男子駕車搭載其與被告丁○○同去，抵達
    丙○○住處時，被告丁○○即以攀爬圍牆之方式，進入丙○○住處2 樓，再開1 樓大門讓其與該名男子進入，被告丁○○詢問「阿尾」在何處，丙○○表示不知道，被告丁○○遂
    將丙○○推在沙發上，並以開山刀及似槍物品毆打丙○○，
    向丙○○稱要交人還是交錢，丙○○即帶同其與被告丁○○
    等人前往己○○住處等語（見前開偵查卷第47至48頁），且
    被告戊○○於本院審理時亦稱當天其與被告丁○○係駕車前
    往丙○○住處，車程約10幾分鐘，抵達丙○○住處後，將車
    輛停放在丙○○住處門口旁邊，之後，其與被告丁○○、丙○○等人駕車朝萬里方向行駛，前往己○○住處，駛至接近
    大武崙派出所處即下車等情（見本院97年10月23日準備程序
    筆錄第2 頁，98年1 月7 日審判筆錄第9 至10頁），堪見被
    告戊○○對於事發經過記憶清晰，所述情節亦與證人丙○○
    、己○○所述相符，是被告戊○○辯稱當時其意識模糊等詞
    ，顯非足信。
四、被告戊○○固於本院審理時辯稱其接受檢察官偵查時，因服
    用解藥而精神恍惚，其於偵查中所述非屬事實云云，惟被告
    戊○○於偵查中得以清楚陳述當日事發經過，且陳述內容與
    證人丙○○、己○○所述情節相合，是難認被告戊○○上開
    辯詞為可信。另被告丁○○與戊○○於本院審理時均辯稱當
    日僅其等二人前往丙○○住處，並無另名男子同行云云，然
    證人丙○○及己○○均證稱當日除被告丁○○與戊○○外，
    尚有另名男子同行等情，且被告戊○○於偵查中亦陳稱當日
    其與被告丁○○及另名男子一同前往丙○○住處等語，已如
    前述，所述均屬相符；又證人丙○○及己○○均未指出該名
    男子之真實身分，果若當日僅被告丁○○與戊○○前往丙○○住處，衡情，證人丙○○及己○○即無指稱尚有另名男子
    同去之必要，故被告丁○○與戊○○之辯解亦非可採。事證
    明確，被告丁○○與戊○○之犯行均堪認定。
、法律適用部分
一、核被告丁○○與戊○○所為，係犯刑法第277 條第1 項之傷
    害罪及同法第302 條第1 項之剝奪行動自由罪。
二、檢察官固認被告丁○○與戊○○所為，係犯刑法第330 條、
    第321 條第1 項第1 、2 、3 、4 款之加重強盜罪，惟按強
    盜罪係以意圖為自己或第三人不法之所有為要件，經查：
（一）被告丁○○辯稱「阿尾」於97年5 月2 日前數日，向其借
      用5,000 元，丙○○亦在場，並表示願為「阿尾」擔保，
      「阿尾」原應允將於97年5 月2 日前償還借款，惟「阿尾
      」並未依約償還，因其於97年5 月2 日須前往檢察署執行
      ，復聽聞「阿尾」可能在丙○○住處，其為覓得「阿尾」
      索討欠款，始於97年5 月2 日前往丙○○住處，其進入丙○○住處後，並未覓得「阿尾」，其始要求曾應允擔保之
      丙○○代為還款等情（見前開偵查卷第48頁，本院97年11
      月20日準備程序筆錄第2 頁、98年1 月7 日審判筆錄第17
      頁），且被告戊○○亦稱其與被告丁○○前往丙○○住處
      之目的，係向「阿尾」索討對被告丁○○之欠款5,000 元
      ，丙○○同意擔任「阿尾」借款之保證人，因其曾與「阿
      尾」相約在丙○○住處見面，故被告丁○○認為「阿尾」
      在丙○○住處等情（見前開偵查卷第47頁，本院97年10月
      23日審判筆錄第2 頁），又證人己○○證稱本案發生後，
      其曾在丙○○住處遇見「阿尾」，「阿尾」坦承曾向被告
      丁○○借錢等語（見本院97年12月24日審判筆錄第28、32
      頁），足徵被告丁○○陳稱「阿尾」曾向其借款5,000 元
      等情，應非虛妄。
（二）證人丙○○雖否認曾表示願擔任「阿尾」向被告丁○○借
      款之保證人，然被告丁○○稱「阿尾」在丙○○住處向其
      借款，丙○○當場以口頭承諾，日後若無法找到「阿尾」
      ，即願代為負責等語（見本院98年1 月7 日審判筆錄第19
      頁），且證人丙○○證稱被告戊○○曾帶同「阿尾」至其
      住處泡茶，其中一次被告丁○○亦在場等語（見前開偵查
      卷第45頁，本院97年12月24日審判筆錄第14、18頁），可
      見被告丁○○稱「阿尾」在丙○○住處，向其借用5,000
      元等情，非屬無據；又證人己○○亦證述曾在丙○○住處
      看見「阿尾」多次等情（見本院97年12月24日審判筆錄第
      28頁），堪認丙○○與「阿尾」應有相當之認識，而一般
      人在友人向他人借款時，以口頭表示願為擔保之情形，亦
      非罕見，是認被告丁○○所稱「阿尾」向其借錢時，丙○○曾當場以口頭表示願為擔保等情，即與常情無違。至於
      證人丙○○固否認曾表示願為「阿尾」擔保一節，因丙○○曾遭被告丁○○傷害及剝奪行動自由，是丙○○所述是
      否屬實，仍應依據其他證據認定之，尚無從僅以丙○○之
      證述，逕行認定被告丁○○陳稱丙○○曾同意擔任「阿尾
      」借款之擔保人等情為不實。
（三）證人丙○○證稱被告丁○○與戊○○於97年5 月2 日凌晨
      3 時許，先前往其住處，表示要進屋泡茶，其以時間已晚
      而拒絕，被告丁○○與戊○○等人於同日上午5 時許再度
      至其住處，待被告丁○○與戊○○等人以前開方式進入屋
      內後，被告丁○○先至其住處四處查看，並詢問「阿尾」
      是否在其住處，其表示沒有，即遭被告丁○○持械毆打，
      被告丁○○稱要交錢還是交人等情（見前開偵查卷第44頁
      ，本院97年12月24日審判筆錄第10至11、20頁），且被告
      丁○○與戊○○亦均陳稱當日其等前往丙○○住處二次，
      第二次其等始進入屋內等情，均如前述，又丙○○於被告
      丁○○、戊○○第一次前往其住處時，並未表示其住處內
      尚有他人，果若被告丁○○及戊○○前往丙○○住處之目
      的，即係以強盜之不法方式取得財物，則被告丁○○及戊○○等人當無僅因丙○○表示時間已晚拒絕其等入屋，即
      逕行離去之理；另據前所述，被告丁○○進入丙○○住處
      後，先在屋內四處查看，隨即詢問「阿尾」何在，並要求
      丙○○說出「阿尾」去向，因被告丁○○與戊○○前往丙○○住處時，尚有另名男子同往，亦即年紀較大之丙○○
      已無脫逃反抗之能力，若被告丁○○及戊○○確圖以強暴
      方式，使丙○○交付金錢，衡情，被告丁○○及戊○○僅
      需直接要求丙○○交付金錢即可，實無假借找尋「阿尾」
      之理由，要求丙○○說明「阿尾」下落之必要；再者，證
      人丙○○證稱被告丁○○在其住處詢問其要交錢還是交人
      ，其表示無法提供「阿尾」去向後，被告丁○○即要求其
      交付5,000 元等情（見前開偵查卷第44頁），且己○○最
      後交付被告戊○○之現金數額亦為5,000 元，業於前述，
      設若被告丁○○與戊○○前往丙○○住處之目的，即為強
      盜財物，衡情，當無大費周章僅索討5,000 元之理，益足
      徵被告丁○○與戊○○陳稱其等前往丙○○住處之目的，
      即為尋找「阿尾」索討欠款，嗣因無法覓得「阿尾」，始
      要求曾表示願為擔保之丙○○代為清償欠款等情，應屬可
      採。
（四）綜上，被告丁○○及戊○○辯稱被告丁○○係為向「阿尾
      」索討欠款，遂與被告戊○○一同前往「阿尾」曾出入之
      丙○○住處找尋「阿尾」，因無法覓得「阿尾」，始要求
      曾口頭同意擔任保證人之丙○○代為清償欠款等情，應屬
      可採，亦即無從認定被告丁○○與戊○○向丙○○索討金
      錢時，係基於不法所有之意圖，依據前揭所述，自無成立
      強盜罪之餘地，故檢察官認被告丁○○及戊○○所為本件
      犯行，涉犯刑法第330 條加重強盜罪，尚有未洽，惟因基
      本事實相同，爰依法變更起訴法條。
三、被告丁○○、戊○○與該名身分不詳之成年男子間，就前開
    傷害及剝奪行動自由之犯行，互有犯意聯絡及行為分擔，均
    應論以共同正犯。
四、被告丁○○基於同一傷害犯意，於丙○○住處內，接續毆打
    丙○○之身體各處，為接續犯，應論以一罪。
五、被告丁○○、戊○○所犯上開二罪，犯意各別，行為互殊，
    應予分論併罰。
六、被告丁○○及戊○○曾受如事實欄所載之徒刑執行完畢，此
    有臺灣高等法院被告前案紀錄表在卷供參，其等受徒刑之執
    行完畢，再為本件傷害及剝奪行動自由之犯行，係於5 年以
    內故意再犯有期徒刑之罪，均為累犯，應分別依刑法第47條
    第1 項之規定加重其刑。
七、被告戊○○固辯稱其患有精神疾病，且曾施用第一、二級毒
    品，並服用安眠藥物，是其於本案發生時，意識模糊云云，
    惟被告戊○○陳稱其不知患有何種精神疾病，醫院曾於82年
    間開立診斷證明書，且其施用第一、二級毒品之時間為97年
    4 月28日等情（見本院97年10月23日準備程序筆錄第3 頁，
    98年1 月7 日審判筆錄第7 頁），縱使被告戊○○上開所述
    屬實，因其罹患精神疾病之時間，距本案發生時已逾10年，
    自無從認定被告戊○○於本案發生時，精神狀態仍受多年前
    精神疾病之影響；又被告戊○○所述施用毒品之時間，係在
    本案發生前4 日，依據一般施用毒品者之代謝情況，毒品之
    藥效於施用毒品4 日後，應已甚為緩和，另證人丙○○及己○○均稱其等於97年5 月2 日看見被告戊○○時，被告戊○○之言談及行動均正常等情，且被告戊○○對於事發經過記
    憶甚為清晰，業如前述，足認被告戊○○於本案發生時，意
    識狀態應屬正常，並無受毒品或藥物影響之情形，故被告戊○○所持上開辯解，難謂可信，亦無適用刑法第19條規定之
    餘地，附此敘明。
八、爰審酌被告丁○○僅為向「阿尾」索討欠款，竟與被告戊○○侵入丙○○住處，並共同毆打丙○○，所為已屬不當，被
    告戊○○雖未出手傷害丙○○，然仍在場喝令丙○○不要動
    及出聲，亦非可取，又被告丁○○及戊○○為要求丙○○代
    為清償欠款，即限制丙○○之行動自由，強押丙○○前往己○○住處及「阿南師菜館」，且丙○○之行動自由遭限制之
    時間長達3 、4 小時，足見被告丁○○及戊○○之法治觀念
    已有嚴重偏差，行為甚屬明目張膽，使丙○○深感恐懼，實
    不宜輕縱，另被告戊○○矢口否認犯行，而被告丁○○對於
    剝奪行動自由之犯行亦矢口否認，均難認已有悔悟之心，惟
    被告丁○○已坦承傷害犯行，且丙○○所受身體傷害尚非重
    大等一切情狀，認檢察官就被告丁○○及戊○○分別具體求
    處有期徒刑10年及8 年，尚屬過重，而分別量處如主文所示
    之刑，並各定其等應執行之刑。
九、另檢察官固請求對於被告丁○○及戊○○宣告強制工作等情
    ，惟被告丁○○及戊○○係為索討欠款，始為本件犯行，亦
    即被告丁○○及戊○○所為前開行為雖屬不當，然尚難逕認
    其等已有犯罪之習慣或因遊蕩惑懶惰成習而犯罪，是本院認
    尚無依刑法第90條之規定宣告強制工作之必要。
據上論斷，應依刑事訴訟法第299 條第1 項前段、第300 條，刑
法第28條、第277 條第1 項、第302 條第1 項、第47條第1 項前
段、第51條第5 款，刑法施行法第1 條之1 ，判決如主文。
本案經檢察官乙○○到庭執行職務。
中    華    民    國    98    年    1     月    23    日
                  刑事第二庭審判長法    官  陳志祥
                                  法    官  黃梅淑
                                  法    官  邰婉玲
以上正本證明與原本無異。
如不服本判決應於收受送達後10日內向本院提出上訴書狀，並應
敘述具體理由；其未敘述上訴理由者，應於上訴期間屆滿後20日
內向本院補提理由書（均須按他造當事人之人數附繕本）「切勿
逕送上級法院」。
中    華    民    國    98    年    1     月    23    日
                                  書 記 官  彭筠凱
附錄所犯法條：
中華民國刑法第277條第1項
（普通傷害罪）
傷害人之身體或健康者，處 3 年以下有期徒刑、拘役或 1 千元
以下罰金。
中華民國刑法第302條第1項
（剝奪他人行動自由罪）
私行拘禁或以其他非法方法，剝奪人之行動自由者，處 5 年以下
有期徒刑、拘役或 3 百元以下罰金。


司法院資訊處製作；財團法人民間司法改革基金會備份。
